【裁判字號】    90,訴,230
【裁判日期】    900222
【裁判案由】    毒品危害防制條例
【裁判全文】
臺灣高雄地方法院刑事判決                            九十年度訴字第二三號
    公  訴  人  臺灣高雄地方法院檢察署檢察官
    被      告  甲○○
右列被告因毒品危害防制條例案件，經檢察官提起公訴（八十九年度毒偵字第七三一
二號），本院判決如左：
    主  文
甲○○施用第一級毒品，處有期徒刑陸月，如易科罰金，以佰元折算壹日，扣案之
海洛因殘渣袋壹個及注射針筒壹支均沒收銷燬；又施用第二級毒品，處有期徒刑月
，如易科罰金，以佰元折算壹日。應執行有期徒刑捌月，如易科罰金，以佰元折
算壹日，扣案之海洛因殘渣袋壹個及注射針筒壹支均沒收銷燬。
    事  實
一、甲○○前因施用毒品案件，經本院裁定送觀察、勒戒後，認無繼續施用毒品之傾
    向，經本院於民國八十七年八月十九日以八十七年度訴字第一三０八號刑事判決
    諭知免刑確定。惟不知悔改，復於八十九年十月二十九日十九時，在高雄縣鳳山
    市○○路○段一九七號「冠源保齡球館」內，以將海洛因混合生理食鹽水後，以
    針筒注射之方式施用第一級毒品海洛因一次；另於八十九年十月二十九日二十二
    時五十分許回溯四日內之某時，在不詳處所，以不詳之方式施用第二級毒品安非
    他命一次。嗣於八十九年十月二十九日十九時許，為警在上開保齡球館內查獲，
    並扣得殘留海洛因成分之注射針筒一支及殘渣袋一個。經依台灣高雄地方法院檢
    察署檢察官聲請本院以八十九年度毒聲字第八五三九號裁定送觀察、勒戒後，認
    有繼續施用毒品傾向。
二、案經高雄縣警察局鳳山分局移請台灣高雄地方法院檢察署檢察官偵查起訴。
    理  由
一、訊據被告甲○○對於施用第一級毒品之犯行坦承不諱，復有殘留海洛因成分之注
    射針筒一支及殘渣袋一個扣案可資佐證，其自白應與事實相符，惟辯稱：其自從
    上次勒戒後就沒有吸食過安非他命云云。惟查，被告為警查獲後，採尿液送請高
    雄縣政府衛生局檢驗結果，呈嗎啡及甲基安非他命陽性反應，有該局八十九年十
    一月二十三日八九煙檢字第三０四五號煙毒尿液檢驗成績書一紙附卷可稽，而甲
    基安非他命口服投與後約百分之七十於二十四小時內自尿中排出，約百分之九十
    於九十六小時內自尿中排出，由於目前國內尿液中甲基安非他命之檢驗僅為鑑定
    其是否呈陽性反應尚未定其含量，且甲基安非他命成份之檢出與其投與方式、投
    與量、個人體質、採尿時間與檢測儀器之精密度等諸多因素有關，因此僅憑尿液
    中呈安非他命陽性反應，並無法確實推算吸食時間之長短，惟依上述資料推斷，
    最常可能不會超過四日，此有行政院衛生署藥物食品檢驗局（81）藥檢壹字第00
    1156號函可查，依上開說明，足認被告於八十九年十月二十九日二十二時五十分
    許被警採尿時回溯四天內之某時，確有施用第二級毒品安非他命，被告上開辯解
    ，顯係卸責之詞，不足採信。而被告前因施用毒品案件，經本院裁定送觀察、勒
    戒後，認無繼續施用毒品之傾向，由本院於八十七年八月十九日以八十七年度訴
    字第一三０八號刑事判決諭知免刑確定，有判決書一份在卷足憑，其於五年內再
    犯毒品危害防制條例第十條第一項、第二項之罪，且經送臺灣高雄看守所附設勒
    戒處所觀察、勒戒後，認有繼續施用之傾向，有該所八十九年十一月八日高所坤
    戒勒字第四九五九號函送之證明書一份附卷可參，事證明確，被告犯行洵堪認定
    。
二、按犯毒品危害防制條例第十條之施用毒品罪者，檢察官應先將被告送勒戒處所觀
    察、勒戒，經觀察、勒戒後，無繼續施用毒品傾向者，應由檢察官為不起訴之處
    分；為不起訴之處分後，五年內再犯第十條之罪，經觀察、觀戒後，認有繼續施
    用毒品之傾向者，則不適用前開規定（即仍依法追訴其施用毒品之罪刑）。又本
    條例修正施行前繫屬之案件，除有刑法第二條但書之情形外，於修正施行後，審
    判中之案件，由法院依修正後之規定處理之；依修正後規定應為不起訴處分者，
    法院應為免刑之判決。且依規定為免刑之判決後，五年以內再犯毒品危害防制條
    例第十條之罪者，應適用該條例第二十條第三項之規定處理。八十七年五月二十
    日公布施行之毒品危害防制條例第二十條第一項、第二項前段、第三項、第三十
    五條第三款，及八十八年四月二十一日發布施行之毒品危害防制條例施行細則第
    二十五條第三項分別定有明文。是被告曾於上開條例公布施行前因施用毒品案件
    ，經本院依首揭條文裁定送觀察、勒戒後，認無繼續施用毒品傾向，判決免刑確
    定，此有本院上開刑事判決在卷可考，其於五年內再有施用第一級毒品海洛因及
    第二級毒品安非他命之行為，核其所為，係犯毒品危害防制條例第十條第一項、
    第二項之施用第一級、第二級毒品罪，其施用第一級、第二級毒品時持有毒品之
    低度行為，應為施用之高度行為所吸收，均不另論罪。其所犯上開二罪，犯意各
    別，所犯罪名不同，應分論併罰。爰審酌被告前曾因施用毒品觸法，經查獲並送
    觀察勒戒後仍未戒絕，並隨即再犯，且經再次送觀察、勒戒後，認仍有繼續施用
    毒品傾向，顯見其無悔改之意，其吸用足以導致精神障礙、性格異常，甚至造成
    生命危險之毒品，戕害一己之身體健康，所為尚未害及他人、犯後坦承部分罪行
    、態度良好等一切情狀，分別量處如主文所示之刑，並定其應執行刑，同時諭知
    易科罰金之折算標準。扣案之注射針筒一支（經被告使用以注射毒品海洛因，有
    海洛因成份附著其上）及海洛因殘渣袋一個，其上海洛因成分業難剝離，應認屬
    第一級毒品海洛因，應依毒品危害防制條例第十八條第一項前段之規定，沒收銷
    燬之。
據上論斷，應依刑事訴訟法第二百九十九條第一項前段，毒品危害防制條例第十條第
一項、第二項、第二十條第三項、第十八條第一項前段，刑法第十一條、第四十一條
第一項、第二項、第五十一條第五款，罰金罰鍰提高標準條例第二條，判決如主文。
中      華      民      國  九十      年      二    月    二十二    日
                                  臺灣高雄地方法院刑事庭
                                      法  官    吳  宏  榮
右正本證明與原本無異。
如不服本判決，應於判決送達後十日內，向本院提出上訴狀。
                                      書記官    呂  怜  勳
中      華      民      國      九十      年      二    月    二十二    日
附錄本案論罪科刑法條：
毒品危害防制條例第十條第一項、第二項
施用第一級毒品者，處六月以上五年以下有期徒刑。
施用第二級毒品者，處三年以下有期徒刑。


司法院資訊處製作；財團法人民間司法改革基金會備份。
